最　高　行　政　法　院　裁　定
                                     100年度裁字第2148號
上  訴  人　楊進吉
          　楊進忠
　　　　　　　　　　　　　共同送達代收人　楊錫謨
                          市東區和平街228巷40號
被 上訴 人　南投縣政府
代　表　人　李朝卿
上列當事人間土地更正編定事件，上訴人對於中華民國100年5月
12日臺中高等行政法院100年度再字第4號判決，提起上訴，本院
裁定如下：
　　主  文
上訴駁回。
上訴審訴訟費用由上訴人負擔。
　　理  由
一、按對於高等行政法院判決之上訴，非以其違背法令為理由，
    不得為之，行政訴訟法第242條定有明文。依同法第243條第
    1項規定，判決不適用法規或適用不當者，為違背法令；而
    判決有同條第2項所列各款情形之一者，為當然違背法令。
    是當事人對於高等行政法院判決上訴，如依行政訴訟法第24
    3條第1項規定，以高等行政法院判決有不適用法規或適用不
    當為理由時，其上訴狀或理由書應有具體之指摘，並揭示該
    法規之條項或其內容；若係成文法以外之法則，應揭示該法
    則之旨趣；倘為司法院解釋或本院之判例，則應揭示該判解
    之字號或其內容。如以行政訴訟法第243條第2項所列各款情
    形為理由時，其上訴狀或理由書，應揭示合於該條項各款之
    事實。上訴狀或理由書如未依此項方法表明，或其所表明者
    與上開法條規定不合時，即難認為已對高等行政法院判決之
    違背法令有具體之指摘，其上訴自難認為合法。
二、本件上訴人對於高等行政法院判決上訴，除復執與原審起訴
    相同之主張外，另略以：
  (一)原判決所判斷、斟酌論斷者係在系爭土地於被上訴人公告編
    定「後」，而非公告編定「前」。對於上訴人所提申請之依
    據係依「製定非都市土地使用分區圖及編定各種使用地作業
    須知」（下稱作業須知）第22點及以「系爭土地早於公告編
    定日前之民國64年間地目係為『什』，但於65年7月26日已
    變更為『建』要件」即系爭土地公告編定前根本未為明確之
    判斷取捨並為斟酌之完整論述，自已符合行政訴訟法第273
    條第1項第14款所規定之要件，原判決認定其不適用云云，
    自有判決不適用法規之違誤。
  (二)原判決所稱「使用地編定錯誤或遺漏情形」係屬作業須知第
    18點規定應申請「更正」而非「更正編定」，與第22點規定
    之要件包括申請之內容、程序及時間等均有差異而不相同，
    然原審竟將二者混為一談，其見解之依據即明顯謬誤。原審
    誤將作業須知第18點規定用以審核上訴人，以作業須知第22
    點之規定，且以二造不爭執之爭點作為判決理由，自有法規
    適用不當之違誤。
  (三)上訴人申請更正編定係依作業須知第22點規定，而該點僅規
    定「公告編定前已變更使用之合法證明文件」即得依作業須
    知第9點(二)2(1)之規定而更正編定，並未限定經公告編定
    之之土地屬「交通用地」即不得申請更正編定。是依作業須
    知第9點及第22點之規定而申請更正編定，並無原判決所謂
    違反區域計畫法第15條第1項管制規定及其立法目的。原判
    決限縮法律規定中「建」地之解釋，既無任何法律依據亦未
    具體載明判決之理由，顯然是對於人民之財產，增加法律所
    無之限制，更係增加人民依法使用其土地權利之限制。從而
    ，原審以系爭土地申請更正編定需符合「甲種建築用地」之
    容許使用項目，顯係以法律所無之規定而限制人民使用土地
    之權利，原判決自有判決不適用法規或適用不當之違背法令
    。
  (四)原判決已知悉系爭土地變更地目之日期明顯較早於編定公告
    之日期，則系爭土地變更建地目之當時，根本未為交通用地
    用途之管制，則又何需論及係編定為「交通用地」用途？從
    而，原判決所載變更建地且尚需論及交通用地云云，根本是
    前後日期倒置，自有判決矛盾之違誤等語。
三、惟查：
  (一)上訴人在原審是以臺中高等行政法院97年度訴字第366號確
    定判決及本院100年度判字第48號確定判決為再審對象，主
    張行政訴訟法第273條第1項第14款所定「漏未審酌足以影響
    結果重要證物」之再審事由，提起本件再審之訴。而行政法
    院對再審訴訟案件，依法應先踐行門檻審查，確定做為再審
    對象之確定判決具備再審事由後，方可對再審對象確定判決
    之訴訟案件重啟訴訟審理程序。若未能通過實能之再審門檻
    審查，其起訴即因不具再審事由，而應以再審之訴顯無理由
    ，予以駁回。而本案原判決已指明：「上訴人指為未經斟酌
    之證物（更精確之法律用語應為「證據方法」），原確定判
    決均已加以斟酌（上訴意旨所指：「未經審酌之土地登記謄
    本，能證明該土地於65年7月26日已變更為『建』」一節，
    原判決已指明，作為再審對象之臺中高等行政法院97年度訴
    字第366號確定判決，早已在理由中記載其事，見原判決書
    第7、8頁所載）」等情，在此情況下上訴人本件在原審之訴
    （再審之訴）已無法通過門檻審查，原判決予以駁回，即無
    違誤。即使原判決理由中附帶論及「通過門檻審查」後之本
    案爭點法律見解，亦對本案之勝負判斷不生影響。
  (二)上訴意旨復謂：「臺中高等行政法院97年度訴字第366號確
    定判決對系爭土地公告編定『前』之事實狀態，未為明確之
    判斷取捨並為斟酌之完整論述，已符合行政訴訟法第273條
    第1項第14款所規定之要件」云云，但查臺中高等行政法院
    97年度訴字第366號確定判決書第12頁已明白記載「被告機
    關（指被上訴人）以系爭處分函復原告（指上訴人）『……
    本案土地於公告編定前或公告編定期間仍作保養廠、車庫、
    辦公室及材料室，並不符合更正編定之要件』等語，揆諸首
    揭規定及說明，於法並無違誤」等文字，顯見該確定判決已
    對系爭土地使用編定「前」之使用狀態有所認定，可見上訴
    人前開指摘與實情不符。何況做為本案「漏未審酌證物」之
    土地登記謄本既在臺中高等行政法院97年度訴字第366號確
    定判決案件中已經提出，即使法院調查結果對證據資料之取
    捨或評價與上訴人不同，也不符合「重要證物漏未審酌」之
    要件，核與行政訴訟法第273條第1項第14款規定之再審事由
    有間。
  (三)至於上訴人其餘上訴理由，均屬「案件重啟審理」後之實體
    爭點為論述。是其就「未能通過再審門檻要件」一節，並無
    合理有據之具體論駁為憑，顯係對原審之核心法律判斷為空
    泛之指摘，而非具體表明原判決有何「不適用法規」、「適
    用法規不當」，或有「行政訴訟法第243條第2項所列各款」
    之情形，難認其對原判決之違背法令處已為具體指摘。依首
    開規定及說明，應認其上訴為不合法。
四、據上論結，本件上訴為不合法。依行政訴訟法第249條第1項
    前段、第104條、民事訴訟法第95條、第78條、第85條第1項
    前段，裁定如主文。
中　　華　　民　　國　　100　 年　　8　　 月　　25　　日
                    最高行政法院第六庭
                        審判長法官　鄭  忠  仁
                              法官　林  樹  埔
                              法官　劉　介　中
                              法官　帥　嘉　寶
                              法官　陳　鴻　斌

以  上  正  本  證  明  與  原  本  無  異
中　　華　　民　　國　　100　 年　　8　　 月　　26　　日
　　　　　　　　　　　　　　　書記官　葛　雅　慎